---
title: "Práctica 2: Limpieza y análisis de datos"
author: "Diego Álvarez Padrón y Kevin Mateo García"
output:
  html_document:
    highlight: default
    number_sections: yes
    theme: readable
    toc: yes
    toc_depth: 2
    df_print: paged
---

******
# Lectura del fichero y preparación de los datos
******
```{r,eval=TRUE,echo=TRUE,message=FALSE}
library(dplyr)
library(ggplot2)
library("caret")

fifa <- read.csv("fifa.csv", stringsAsFactors=T, header=T)
fifa$Name <- as.character(fifa$Name)
head(fifa)
tail(fifa)
```

******
## Preparación de los datos
******

```{r,eval=TRUE,echo=TRUE,message=FALSE}
fifa$Weight <- as.numeric(sub(" kg", "", fifa$Weight))
fifa$Height <- as.numeric(sub(" cm", "", fifa$Height))
str(fifa$Height)
```

******
## Clasificación de jugadores
******

```{r,eval=TRUE,echo=TRUE,message=FALSE}
fifa$clasificacion[fifa$Rating <= 99 & fifa$Rating >= 90] <- "Excelente"
fifa$clasificacion[fifa$Rating <= 89 & fifa$Rating >= 80] <- "Muy bueno"
fifa$clasificacion[fifa$Rating <= 79 & fifa$Rating >= 70] <- "Bueno"
fifa$clasificacion[fifa$Rating <= 69 & fifa$Rating >= 50] <- "Regular"
fifa$clasificacion[fifa$Rating <= 49 & fifa$Rating >= 40] <- "Malo"
fifa$clasificacion[fifa$Rating <= 39 & fifa$Rating >= 0] <- "Muy malo"

fifa$clasificacion <- as.factor(fifa$clasificacion)
str(levels(fifa$clasificacion))
str(fifa)
```

******
# Estadística descriptiva y visualización
******
******
## Análisis descriptivo
******
A continuación haremos un análisis descriptivo del dataset.
En primer lugar, observaremos un resumen de las variables contenidas en él, así como el número de observaciones y las distintas variables que tenemos.

Buscaremos también el número de clubs distintos que hay en estudio y también el número de distintas nacionalidades.
```{r,eval=TRUE,echo=TRUE,message=FALSE}
summary(fifa)
nrow(fifa)
ncol(fifa)
length(unique(fifa$Club))
length(unique(fifa$Nationality))
```

Vemos entonces que tenemos un total de 17588 observaciones, con 54 variables.
Además, vemos que tenemos en estudio un total de 634 clubs distintos y 160 nacionalidades diferentes.

******
## Valores ausentes
******

Como veíamos antes, las únicas variables que tenían valores ausentes además de 'National_Position' y 'National_Kit' (los cuales no eliminaremos ya que no son verdaderos missings, sino que simplemente indican que el jugador no ha jugado nunca con el equipo nacional), son las variables 'Club_Kit' y 'Contract_Expiry' las cuáles solo incluyen 1 NA cada una y por tanto la pérdida no será un problema mayor.

```{r,eval=TRUE,echo=TRUE,message=FALSE}
fifaNet <- fifa[rowSums(is.na(select(fifa, -"National_Position", -"National_Kit"))) == 0,]
head(fifaNet)
tail(fifaNet)
nrow(fifaNet)
nrow(fifa)
summary(fifaNet)
```

******
## Visualización
******

```{r,eval=TRUE,echo=TRUE,message=FALSE}
fifaNet$portero <- as.factor(ifelse(fifaNet$Club_Position == "GK", "Portero", "noPortero"))

ggplot(data = fifaNet, aes(x = portero, y = Weight, fill=portero)) + geom_boxplot() + theme(legend.position="right")
ggplot(data = fifaNet, aes(x = Preffered_Foot, y = Weight, fill=Preffered_Foot)) + geom_boxplot() + theme(legend.position="right")
ggplot(data = fifaNet, aes(x = clasificacion, y = Weight, fill=clasificacion)) + geom_boxplot() + theme(legend.position="right")
ggplot(data = fifaNet, aes(x=Age, y=Weight, group=Age, fill=Age)) + geom_boxplot(notch=FALSE, outlier.shape=NA)
```

De aquí podemos obtener varias conclusiones curiosas:
<ul>
  <li>Los porteros tienen un peso más alto que el resto de jugadores.</li>

  <li>El pie con el que prefieren lanzar los jugadores no revela una gran diferencia en cuanto al peso de éstos.</li>

  <li>Los jugadores que tienen una mejor calificación ("Excelente" y "Muy bueno") tienen un peso más elevado que el resto, siendo los   calificados como "Malo" los más ligeros.</li>

  <li>En cuanto a la edad, vemos que según van envejeciendo los jugadores aumentan de peso.</li>
</ul>

******
## Comprobación de normalidad
******

```{r,eval=TRUE,echo=TRUE,message=FALSE}
ggplot(data = fifaNet, aes(x = Weight)) +
  geom_histogram(aes(y = ..density.., fill = ..count..)) +
  scale_fill_gradient(low = "#DCDCDC", high = "#7C7C7C") +
  stat_function(fun = dnorm, colour = "firebrick", args = list(mean = mean(fifaNet$Weight), sd = sd(fifaNet$Weight))) +
  ggtitle("Histograma con curva normal teórica")
```

Claramente vemos que podemos asumir que la variable Weight tiene una distribución normal.

******
# Estadística inferencial
******

******
## Intervalo de confianza de la media poblacional de la variable Weight
******

Procedemos al cálculo del intervalo de confianza de la variable Weight, para ello, creamos una función que nos permita hacer este cálculo con distintos vectores de datos.

```{r,eval=TRUE,echo=TRUE,message=FALSE}
Int_conf <- function(vector) {
  desv <- sd(vector)                      # Calculamos la desviación tipica de la distribución
  t <- qt(0.05/2,length(vector))          # Para un nivel de confianza del 95%
  error_est <- desv/sqrt(length(vector))  # Calculamos el error estándar
  margen_error <- t * error_est           # Margen de error
  lim_inf <- mean(vector) + margen_error
  lim_sup <- mean(vector) - margen_error
  interval <- c(lim_inf,lim_sup)
  return(interval)
}
Int_conf(fifaNet$Weight)
#Intervalo de confianza de la variable Weight para los porteros.
Int_conf(fifaNet$Weight[fifaNet$portero == "Portero"])
#Intervalo de confianza de la variable Weight para los jugadores de campo.
Int_conf(fifaNet$Weight[fifaNet$portero == "noPortero"])
```

******
## Contraste de hipótesis para la diferencia de medias
******

Intentamos dar respuesta a la siguiente cuestión:
¿Podemos aceptar que la altura de los porteros supera en más de 5 centímetros la altura de los jugadores de campo?

Para ello, aplicaremos el test de contrastes de dos muestras independientes sobre la media con varianzas desconocidas:


$$
\left\{
\begin{array}{ll}
H_{0}: &  \mu_1=\mu_2\\
H_{1}: & \mu_1 >\mu_2 +5
\end{array}
\right.
$$
Donde $\mu_1$ es la media de altura de los porteros y $\mu_2$ la media de altura de los jugadores de campo

Por tanto, aplicamos un test de hipótesis de dos muestras sobre la media. Aplicaremos la distribución t, dado
que no se conoce la varianza de la población.
Es necesario comprobar si podemos suponer varianzas iguales. Para ello, aplicamos el test var.test de R:

```{r,eval=TRUE,echo=TRUE,message=FALSE}
GK <- fifaNet$Height[fifaNet$portero == "Portero"]
noGK <- fifaNet$Height[!fifaNet$portero == "noPortero"]

var.test(GK, noGK)
```

El resultado del test es un valor p<0.001. Por tanto, descartamos igualdad de varianzas en las dos poblaciones.
En consecuencia, aplicamos un test de dos muestras independientes sobre la media con varianza desconocida
y diferente. Es un test unilateral por la derecha.

```{r,eval=TRUE,echo=TRUE,message=FALSE}

mean1 <- mean(GK)
mean2 <- mean(noGK)
n1 <- length(GK)
n2 <- length(noGK)
sd1 <- sd(GK)
sd2 <- sd(noGK)

Sb <- sqrt( sd1^2/n1 + sd2^2/n2 )
denom <- ( (sd1^2/n1)^2/(n1-1) + (sd2^2/n2)^2/(n2-1))
df <- ( (sd1^2/n1 + sd2^2/n2)^2 ) / denom

alfa <- (1-0.95)
t<- (mean1-mean2) / Sb
tcritical <- qt( alfa, df, lower.tail=FALSE )
pvalue<-pt( t, df, lower.tail=FALSE )
c(t,tcritical,pvalue,df)
t.test( GK, noGK, var.equal=FALSE, alternative = "greater")
```

El valor crítico para un nivel de confianza del 95% es 1.646936 y el valor observado es 40.26594.
Se concluye lo mismo con el valor p, que da un valor de 3.427049 × 10−188, muy inferior a alfa=0.05.

Por tanto, nos encontramos en la zona de rechazo de la hipótesis nula a favor de la hipóteis alternativa, aceptando
que los porteros miden 5cm más que los jugadores de campos.

Podemos ver esto de una forma visual a continuación:

```{r,eval=TRUE,echo=TRUE,message=FALSE}
ggplot(data = fifaNet, aes(x = portero, y = Height, fill=portero)) + geom_boxplot() + theme(legend.position="right")
```

******
# Modelo de regresión lineal
******

Generaremos a continuación un modelo de regresión lineal múltiple con las variables explicativas: Age, portero, Weight, Preffered_Foot, Vision y Ball_Control y como variable dependiente el Rating de los jugadores. Estableciendo como referencia para las variables cualitativas portero y Preffered_Foot "Portero" y "Left" respectivamente.

```{r,eval=TRUE,echo=TRUE,message=FALSE}
fifaNet$portero <- relevel(fifaNet$portero, ref="Portero")
fifaNet$Preffered_Foot <- relevel(fifaNet$Preffered_Foot, ref="Left")
regresionMult <- lm(Rating ~ Age + portero + Weight + Preffered_Foot + Vision + Ball_Control, data=fifaNet)

```

******
## Interpretación del modelo
******

```{r,eval=TRUE,echo=TRUE,message=FALSE}
summary(regresionMult)
```

Para interpretar el modelo generado, nos fijaremos en el valor $R^2$, que nos informa de la calidad del ajuste. En este caso, vemos que tenemos un 50.96%. Si nos fijamos en la significancia de cada una de las variables, vemos que salvo la variable que establece el pie de preferencia del jugador, el resto tienen una significancia parecida, sin embargo, vemos que esta variable tiene una significancia especialmente superior con un p-value=0.596.

******
## Predicción
******

Aplicaremos ahora el modelo de regresión creado para predecir el rating de un jugador de campo con pie izquierdo preferido, con un peso de 70, edad de 24, control del balón de 80 y visión de 60.

```{r,eval=TRUE,echo=TRUE,message=FALSE}
nuevoJugador <- data.frame(portero = "noPortero", Preffered_Foot = "Left", Weight = 70 , Age = 24, Ball_Control = 80, Vision = 60)
predict(regresionMult, nuevoJugador)
```

Estimamos así que el rating para este jugador será de 69.10481.

******
# Regresión logística
******

Se desea obtener un modelo predictivo basado en la regresión logística para predecir la probabilidad de jugar en la selección nacional en función de las variables: portero, Rating, Age y Work_Rate.

Para ello, crearemos una variable internacional que indique si el jugador es internacional tomando el valor 0 cuando el jugador no tiene dorsal en la selección y 1 cuando si lo tenga.

```{r,eval=TRUE,echo=TRUE,message=FALSE}
fifaNet$internacional <- as.factor( ifelse( fifaNet$National_Position != '',1,0))
head(fifaNet$internacional,10)
modelo_logistico <- glm(internacional ~ portero + Rating + Age + Work_Rate, data = fifaNet, family = "binomial")
summary(modelo_logistico)
```

Vemos cómo la variable Work_rate, tiene diferentes pesos en el modelo, dependiendo del valor de la variable. Por otro lado, la variable portero tiene más significancia en comparación con el resto de variables.

******
## Matriz de confusión
******

Analizamos la precisión del modelo, comparando la predicción del modelo sobre los mismos datos del conjunto de datos. Asumiremos que la predicción del modelo es 1 (internacional) si la probabilidad del modelo de regresión logística es superior o igual a 0.5 y 0 en caso contrario.

```{r,eval=TRUE,echo=TRUE,message=FALSE}

fifaNet$predicted <- predict(modelo_logistico, fifaNet, type = 'response')
fifaNet$predicted <- as.factor(ifelse(fifaNet$predicted > 0.5, 1, 0))

confusionMatrix(fifaNet$predicted, fifaNet$internacional, positive = "1")
```

******
## Interpretación
******

Como vemos, la matriz nos muestra que el modelo es muy bueno reconociendo los casos negativos, pero que por el contrario, a muchos jugadores nacionales no los clasifica como tal. La precisión media es de un 54.4% por este motivo.

******
## Interpretación de la variable Work_Rate
******

```{r,eval=TRUE,echo=TRUE,message=FALSE}
fifaNet$Work_Rate <- relevel(fifaNet$Work_Rate, ref='Medium / Medium')
modelo_logistico2 <- glm(internacional ~ portero + Rating + Age + Work_Rate, data = fifaNet, family = "binomial")
summary(modelo_logistico2)
```
Como vemos, en comparación con el modelo logístico anterior, al establecer como referencia el valor "Medium / Medium", aumenta la significancia de la variable Work_Rate en todos sus valores.

******
## Predicción
******

```{r,eval=TRUE,echo=TRUE,message=FALSE}
nuevoJugador <- data.frame(portero = "Portero", Age = 25, Rating = 95, Work_Rate="High / High")
predict(modelo_logistico2, nuevoJugador, type='response')
```

Así obtenemos una predicción de que un portero de 25 años, con un rating de 95 puntos y una clasificación de Work_Rate como High/High irá a la selección con una probabilidad del 96.20%.

******
# Análisis de la varianza (ANOVA) de un factor
******

******
## Visualización gráfica
******

```{r,eval=TRUE,echo=TRUE,message=FALSE}
summary(fifaNet$Age)
fifaNet$AgeInt <- cut(fifaNet$Age, breaks = c(16,20,27,47), labels = c("Junior", "Middle","Senior"))
```

******
## Hipótesis nula y alternativa
******

$$
\left\{
\begin{array}{ll}
H_{0}: &  \alpha_1=\alpha_2=···=\alpha_a=0\\
H_{1}: & \alpha_i ≠ \alpha_j  &para &algún &i ≠ j
\end{array}
\right.
$$

******
## Modelo
******

```{r,eval=TRUE,echo=TRUE,message=FALSE}
modelo_logistico3 <- lm(fifaNet$Rating ~ fifaNet$AgeInt)
anova = aov(modelo_logistico3)
summary(anova)
```

Claramente se aprecia que podemos descartar la hipótesis nula a favor de la hipótesis alternativa.
Descartamos la hipótesis nula que afirmaba que todas las medias de la población (medias de los niveles delos factores) son iguales a favor de la hipótesis alternativa, que establece que al menos una de estas medias de la población es diferente.

******
## Adecuación del modelo
******

```{r,eval=TRUE,echo=TRUE,message=FALSE}
plot(anova)
```

******
# ANOVA Multifactorial
******

******
## Análisis visual de los efectos principales y posibles interacciones
******

En primer lugar, haremos una visualización simple por separado de las variables en estudio.

```{r,eval=TRUE,echo=TRUE,message=FALSE}
plot(x = fifaNet$AgeInt, y = fifaNet$Rating, main = "Rating por agrupación de edad",
     xlab = "Edad", ylab = "Rating",
     col = c("orange3", "yellow3", "green3"))

plot(x = fifaNet$portero, y = fifaNet$Rating, main = "Rating por tipo de jugador",
     xlab = "Tipo de jugador", ylab = "Rating",
     col = c("orange3", "yellow3"))
```

A continuación, agrupamos por AgeInt y portero para calcular las medias en los distintos casos y representamos para su estudio.

```{r,eval=TRUE,echo=TRUE,message=FALSE}

meanRating <- fifaNet %>% group_by(AgeInt,portero) %>% summarise(mean = mean(Rating))
meanRating

ggplot(data=meanRating, aes(x=AgeInt, y=mean, group=portero)) +
  geom_line(aes(color=portero))+
  geom_point(aes(color=portero))

```

******
## Cálculo del modelo
******

```{r,eval=TRUE,echo=TRUE,message=FALSE}
anova2 = aov(lm(fifaNet$Rating ~ fifaNet$AgeInt + fifaNet$portero))
summary(anova2)
```

******
## Interpretación de los resultados
******

De este estudio podemos concluir que los porteros, tengan la edad que tengan, tendrán una mejor valoración que los no porteros. Teniendo esta variable más peso a la hora de asignar una valoración en comparación con la edad del jugador en el modelo de regresión logística creado.


******
## Adecuación del modelo
******
```{r echo=TRUE, message=FALSE, r,eval=TRUE}
plot(anova2)
```

******
# Exportamos a CSV el dataset una vez analizado y modificado 
******
```{r echo=TRUE}
write.csv(fifaNet,"post_analisis.csv", row.names = TRUE)
```




******
# Conclusiones
******

A lo largo de este estudio, hemos recogido varias conclusiones que resumimos a continuación:

Los porteros tienen un peso más alto que el resto de jugadores.

El pie con el que prefieren lanzar los jugadores no revela una gran diferencia en cuanto al peso de éstos.

Los jugadores que tienen una mejor calificación (“Excelente” y “Muy bueno”) tienen un peso más elevado que el resto, siendo los calificados como “Malo” los más ligeros.

En cuanto a la edad, vemos que según van envejeciendo los jugadores aumentan de peso.

Tras el estudio pertinente, se puede asumir que la variable Weight sigue una distribución normal.

Al igual que habíamos calculado la diferencia de peso de acuerdo a la posición, tras hacer lo propio con la altura, se concluye que los porteros miden 5cm más que los jugadores de campo.

En el modelo de regresion lineal generado, vemos que el hecho de que el jugador prefiera el pie derecho, tiene una gran importancia a la hora de asignarle una valoración.

En el primer modelo de regresión logística, vemos que la variable portero (que nos indica si el jugador es portero o no) tiene más peso que el resto de variables a la hora de convocar a un jugador a la selección. Aunque este modelo, tras entrenarlo y hacer pruebas de predicciones, vemos que la matriz de confusión nos muestra que el modelo es muy bueno reconociendo los casos negativos, pero que por el contrario, a muchos jugadores nacionales no los clasifica como tal. La precisión media es de un 54.4% por este motivo.

En cuanto al ANOVA de un factor, descartamos la hipótesis nula que afirmaba que todas las medias de la población (medias de los niveles de los factores) son iguales a favor de la hipótesis alternativa, que  establece que al menos una de estas medias de la población es diferente.

De acuerdo al ANOVA multifactorial en el que analizamos los pesos que tienen tanto la edad como la posición en la que juegan los jugadores, podemos concluir que los porteros, tengan la edad que tengan, tendrán una mejor valoración que los no porteros. Teniendo esta variable más peso a la hora de asignar una valoración en comparación con la edad del jugador en el modelo de regresión logística creado en este caso.
